【裁判字號】    92,簡上,218
【裁判日期】    921230
【裁判案由】    家暴傷害
【裁判全文】
臺灣桃園地方法院刑事判決                        九十二年度簡上字第二一八號
    上  訴  人
    即  被  告  乙○○
右列上訴人因家暴傷害案件，不服中華民國九十二年五月十六日臺灣桃園地方法院中
壢簡易庭九十一年度壢簡字第一號第一審簡易判決（聲請案號：九十年度偵字第一六
六四五號），提起上訴，本院管轄之第二審合議庭改依通常程序審理，茲判決如左：
    主  文
原判決撤銷。
乙○○無罪。
    理  由
一、公訴意旨略以：被告乙○○係告訴人甲○○之配偶，二人具有家庭暴力防治法第
    三條第一款之家庭成員關係。二人於民國九十年七月十五日十六時許，在其桃園
    縣桃園市○○街一百四十五號之住處，因故發生爭執，並相互拉扯，被告竟基於
    傷害之犯意，出手毆打告訴人胸部，致告訴人受有前胸挫傷之傷害。因認被告涉
    有家庭暴力防治法第二條第二項之家庭暴力罪，而應依刑法第二百七十七條第一
    項普通傷害罪論罪科刑等語。
二、按犯罪事實應依證據認定之，無證據不得認定犯罪事實；不能證明被告犯罪者，
    應諭知無罪之判決，刑事訴訟法第一百五十四條第二項、第三百零一條第一項分
    別定有明文。而認定被告有罪之事實，應憑證據，如未能發現相當之證據，或證
    據不足以證明，自不能以推測或擬制之方法，以為裁判之基礎；且認定犯罪事實
    所憑之證據，其為訴訟上之證明，須達於通常一般人均不致有所懷疑，而得確信
    其為真實之程度者，始得據為有罪之認定，倘其證明尚未達到此一程度而有合理
    之懷疑存在時，尚難為有罪之認定基礎；苟積極證據不足以為不利於被告事實之
    認定，即應為有利於被告之認定，更不必有何有利之證據（最高法院三十年上字
    第八一六號、四十年台上字第八六號、七十六年台上字第四九八六號判例參照）
    。
三、公訴人認被告涉有右揭犯行，無非以告訴人之指訴及告訴人提出之診斷證明書為
    其所憑。惟訊據被告則堅決否認上揭犯行，辯稱：伊無毆打告訴人，且告訴人於
    案發前即有胸部疼痛，故診斷證明書所載之傷勢應係告訴人原有之傷害，並非伊
    所為等語。經查：
    （一）被告與告訴人為夫妻，二人於九十年七月十五日十六時許，在其二人位於
          桃園縣桃園市○○街一百四十五號之住處，因故發生爭執等情，業據被告
          及告訴人陳述在卷，堪信屬實。惟被告是否有出手毆打告訴人，及告訴人
          是否因此受傷，則為本訴應審究之重點。被告雖否認有毆打告訴人，然此
          迭經告訴人於偵訊、原審及本院審理時陳述綦詳（見偵卷第一四、一五頁
          、原審卷第三三頁、本院卷第七六頁），是被告否認出手毆打告訴人一節
          ，尚非無疑。惟告訴人之指訴，乃係為使被告受刑事追訴為目的，是其陳
          述是否與事實相符，仍應調查其他證據以資審認（最高法院五十二年台上
          字第一三○○號判例意旨參照）。從而本件應視告訴人是否確因此受有胸
          部挫傷而定。
    （二）告訴人於偵查時曾提出其於案發翌日（即九十年七月十六日）因前胸挫傷
          、胸部挫傷分別至惠民診所、丙○○診所就診，此有前開二診所出具之診
          斷證明書各一紙在卷可稽（見偵卷第三、一九頁）。惟經本院調閱告訴人
          於案發前之就診紀錄得知，告訴人於案發前之九十年七月八日及同年月十
          日曾分別至丙○○診所、龍群骨科診所就診，此有中央健康保險局北區分
          局九十二年七月十八日健保桃住字第○九二○○五五六六三號函附就醫紀
          錄明細表一份在卷可稽（見本院卷第二八至三○頁）。而再經本院函查得
          知，告訴人均係因前側胸痛、胸部挫傷至丙○○診所、龍群骨科診所就醫
          ，亦有丙○○醫師函及龍群骨科診所九十二年九月三日（群）字第九二○
          九○○○三號函各一份在卷可憑（見本院卷第五○、三八頁），是被告辯
          稱告訴人於案發前即有胸部疼痛一節，尚非無據。
    （三）又告訴人於本院審理時陳稱：案發時，被告搥打伊二、三下等語（見本院
          卷第七六頁），是依告訴人所言，被告係以拳頭搥打告訴人之胸部，則其
          所受之傷勢，應係「瘀傷」，始符事理。而告訴人亦陳稱伊去惠民診所及
          丙○○診所就醫時，外表都沒有傷，案發後之疼痛與之前疼痛之部位均在
          胸口，疼痛感差不多等語（本院卷第七七頁），足認被告雖於案發後翌日
          因胸部疼痛前往上述二診所就診，惟不能證明其傷勢確係由被告毆打所致
          ，依「無罪推定」、「罪疑惟輕」之原則，自應為有利被告之認定。
四、綜上所述，被告辯稱伊無毆打告訴人，且告訴人亦未因此受傷等語，尚堪採信。
    此外，復查無其他積極證據足認被告有公訴人所指之犯行。
五、原審未予詳查，遽予論罪科刑，自有未洽，被告上訴否認犯罪，指摘原判決不當
    ，為有理由，應由本院將原判決撤銷，諭知被告無罪。
六、本件有刑事訴訟法第四百五十一條之一第四項第三款之情形，依同法第四百五十
    二條之規定，應適用通常程序審理，附此敘明。
據上論斷，應依刑事訴訟法第四百五十二條、第四百五十五條之一第三項、三百六十
九條第一項前段、第三百零一條第一項，判決如主文。
本案經檢察官林秀敏到庭執行職務。
中      華      民      國      九十二      年    十二    月    三十    日
                                臺灣桃園地方法院刑事第八庭
                                    審判長法  官    林恆吉
                                          法  官    陳彥宏
                                          法  官    吳為平
右正本證明與原本無異。
如不服本判決書應於送達後十日內向本院提出上訴狀。
                                          書記官    賴朱梅
中      華      民      國      九十三      年     一     月     五     日


司法院資訊處製作；財團法人民間司法改革基金會備份。
